臺灣高等法院花蓮分院民事判決　　　　　　 96年度上字第6號
上　訴　人　丙○○
上　訴　人　甲○○
上　訴　人　乙○○
前列三人共同
訴訟代理人　鍾年展律師
被上訴人　　丁○○
訴訟代理人　林政雄律師
當事人間請求侵權行為損害賠償事件，上訴人對於臺灣花蓮地方
法院中華民國95年11月6日94年度訴字第267號第一審判決提起上
訴，本院於96年6月29日言詞辯論終結，判決如下：
    主  文
原判決關於命上訴人給付超過新台幣柒拾參萬捌仟柒佰壹拾伍元
部分，及該部分假執行之宣告，暨訴訟費用之裁判均廢棄。
上開廢棄部分，被上訴人在第一審之訴及其假執行之聲請均駁回
。
其餘上訴駁回。
第一、二審訴訟費用由上訴人負擔五分之三，餘由被上訴人負擔
。
    事實及理由
一、被上訴人於原審起訴主張於94年3月26日12時30分許，騎乘H
    X8-577號重型機車，沿花蓮市○○路由東向西行駛，行經該
    路段298號前時，因上訴人等3人之父林公明違規跨越中心分
    向限制線而欲步行穿越中山路，致被上訴人煞車不及與林公
    明發生撞擊，二人均倒地，林公明因此死亡，被上訴人亦因
    此右眼失去視力。而系爭車禍之肇事主因為林公明違規穿越
    道路，應就該車禍之發生負70％之過失責任，爰依侵權行為
    及過失相抵之規定，請求林公明之繼承人即上訴人等3人，
    給付被上訴人新台幣（下同）3,288,973元，及自起訴狀繕
    本送達翌日（即民國94年10月29日）起至清償日止，按年息
    5%計算之利息，並陳明願供擔保，請准宣告假執行。上訴人
    則以依警訊筆錄及事故現場圖，被上訴人於事故發生時並未
    煞車且未按喇叭，其速度應高於50公里以上，且依事故現場
    車損照片，被上訴人將安全帽掛在機車前座，未依道路交通
    安全規則及道路交通管理處罰條例之規定戴安全帽駕車，亦
    有過失等語資為抗辯（原審駁回被上訴人請求超過2,512,96
    4元及利息部分，被上訴人並未上訴，已告確定）。故本件
    之爭執點在於：過失比例之計算。
二、依國防部東部地方軍事法院94年度花判字第42號過失致死卷
    所載，被害人林公明係在設有行人穿越道之100公尺內、劃
    有分向限制線之道路上穿越馬路，而違反道路交通安全規則
    第134條第1款、第3款之規定，惟被上訴人騎乘機車，未注
    意車前狀況，隨時採取必要之安全措施，亦違反該規則第94
    條第3項之規定。依現場圖所載，車禍現場並未留下煞車痕
    ，且被上訴人在國防部東部地方軍事法院檢察署訊問時稱：
    「（車輛行駛時有無注意車前狀況？）我一開始過民國路紅
    綠燈時是靠外側行駛，到了車禍地點前約20公尺，才行駛至
    路中央。」、「（發現林公明時，間隔幾秒鐘？）約3秒鐘
    ，當時林員從停車格走出，欲橫越馬路。」、「（死者林公
    明是否係突然衝出？）林員沒有突然衝出，而是一般速度走
    出。」、「（車禍發生前，有無鳴按喇叭？）沒有。」（國
    防部東部地方軍事法院檢察署94年4月13日蓮檢字第045號卷
    94年4月22日偵查筆錄第3頁），顯見被上訴人已明顯違規騎
    乘機車行駛道路中央，而未靠右側行駛，且既於肇事前3秒
    ，即看到被害人，何以竟仍全無煞車，亦未鳴喇叭？另被害
    人林公明車禍當時已77歲（16年9月7日生），年歲已大，行
    動自然較為遲緩，既非突然衝出穿越馬路，而現場道路寬6.
    2公尺，時值中午12時30分，視距良好，被上訴人何以車禍
    前未能注意及車前行動遲緩之老人？而被上訴人騎乘改裝之
    重型機車，該類機車速度本較一般機車快，已據車主陳瑋旻
    於前述檢察官偵訊時陳明（前揭卷94年4月27日偵查筆錄第1
    頁），顯見被上訴人肇事前車速極快。又依場車損照片，被
    上訴人之安全帽係掛在機車前座，被上訴人於前揭檢察官偵
    訊時，亦稱：「（車禍後，警方於何時到達現場？）約2、3
    分鐘救護車及警車就到達，並將我及死者送往花蓮醫院急救
    。」（前揭卷94年4月22日偵查筆錄第3頁），如被上訴人車
    禍前戴有安全帽，該安全帽除仍留在被上訴人頭上外，就屬
    掉落他處，被上訴人頭上既未留有安全帽，而警方到達現場
    處理僅2、3分鐘之時間，依一般社會常情，車禍後現場旁觀
    者眾，鮮少會有人參與現場之維護，縱有他人將掉落之安全
    帽拾回，最多亦僅可能放置於車把或腳墊，當不可能再吊掛
    於前座之吊勾上，由上推論可知，被上訴人車禍前應未戴安
    全帽。上訴人主張車禍發生前被上訴人之速度極快，且未戴
    安全帽等語，應堪信為真實。綜上，本院認為被上訴人違反
    前述規定而肇事，為發生本件車禍之主因，被害人林公明在
    並無路權之設有行人穿越道之100公尺內、劃有分向限制線
    的道路上違規穿越馬路，為本件車禍之肇事次因，臺灣省花
    東區車輛事故鑑定委會鑑定結果，未注意前述情節，而認被
    害人林公明之過失為車禍之發生之主因，並不可採信。本院
    番酌上述情節，認為林公明就本件車禍應負30％之過失責任
    ，被上訴人應負70％之過失責任。
三、其餘關於兩造爭執損害賠償金額，原審之認定，並無不當。
    上訴人主張減少勞動能力之計算，不應依據勞工保險殘廢給
    付標準表計算，而應依實際減少之勞動能力計算，並聲請向
    慈濟醫院鑑定減少之勞動能力，惟該院表示無法鑑定，有該
    院96年6月8日函所附之鑑定報告書可稽。另上訴人爭執原審
    核准被上訴人精神慰撫金150萬元過高，核准上訴人每人精
    神慰撫金90萬元過低等節，原審已詳論其認定之依據及理由
    ，核無不當，爰引用之。
四、基上，被上訴人因本件車禍事故所受之損害合計為4,188,27
    3元（計算方式：14,040+6,000+2,668,233+1,500,000＝4,1
    88,273）。被上訴人應負70％之過失責任，故被上訴人得向
    上訴人請求之金額為1,256,482元（計算方式：4,188,273元
    ×30﹪＝1,256,482元，四捨五入）。另上訴人主張抵銷之
    金額為為2,882,524元（計算式：3,385+12,960+166,179+2,
    700,000=2,882,524）。上訴人之被繼承人林公明應負30%之
    過失責任，計算上訴人所得主張抵銷之金額為2,017,767元
    （計算方式：2,882,524x70%=2,017,767元，四捨五入）。
    茲上訴人因被繼承人林公明之死亡已領取機車強制責任險理
    賠金150萬元，自應於主張抵銷金額中扣除，是上訴人所得
    主張抵銷之金額扣除已領得之機車強制責任險理賠金150萬
    元，僅得以517,767元主張抵銷。則依民法第217條第1項過
    失相抵之規定，被上訴人得向上訴人請求738,715元。
五、綜上，被上訴人依據侵權行為損害賠償之法律關係，請求上
    訴人連帶給付738,715元，及自起訴狀繕本送達翌日即94年
    10月29日起至清償日止，按年息5%計算之利息之範圍內，為
    有理由，應予准許；逾此部分之請求，並無理由，應予駁回
    。又上開應准許部分，被上訴人陳明願供擔保請准宣告假執
    行，核無不合，應予准許。至於被上訴人敗訴部分，其假執
    行之聲請失所附麗，應併予駁回。原審就超過上開應准許部
    分，為上訴人敗訴之判決，並為假執行之宣告，自有未洽。
    上訴意旨就此部分指摘原判決不當，求予廢棄改判，為有理
    由。至於上開應准許部分，原審判命上訴人給付，並為假執
    行之宣告，核無違誤，上訴意旨，就此部分，仍執陳詞，指
    摘原判決不當，求予廢棄，為無理由，應駁回其上訴。
六、據上論結，本件上訴為一部有理由，一部無理由，依民事訴
    訟法第450條、第449條第1項、第79條但書，判決如主文。
中　　華　　民　　國　　96　　年　　7　　月　　13　　日
                  審判長法  官  謝志揚
                        法  官  蔣有木
                        法  官  湯文章
以上正本證明與原本無異。
被上訴人如不服本判決，應於收受送達後20日內向本院提出上訴
書狀，其未表明上訴理由者，應於提出上訴後20日內向本院補提
理由書狀 (均須按他造當事人之人數附繕本)上訴時應提出委任
律師或具有律師資格之人之委任狀；委任有律師資格者，另應附
具律師及格證書及釋明委任人與受任人有民事訴訟法第466條之1
第1項但書或第2項 (詳附註)所定關係之釋明文書影本。
本件被上訴人不得上訴。
                        書記官  李德霞
中　　華　　民　　國　　96　　年　　7　　月　　13　　日
附註：
民事訴訟法第466條之1(第1項、第2項)：
對於第二審判決上訴，上訴人應委任律師為訴訟代理人。但上訴
人或其法定代理人具有律師資格者，不在此限。
上訴人之配偶、三親等內之血親、二親等內之姻親，或上訴人為
法人、中央或地方機關時，其所屬委任人員具有律師資格並經法
院認為適當者，亦得為第三審訴訟代理人。
本件上訴人如不服本判決，應於收受送達後20日內向本院提出上
訴書狀，其未表明上訴理由者送達後20日內，向本院提出上訴狀
。
